臺灣高等法院刑事判決　　　　　　　　95年度上訴字第1456號
上　訴　人　臺灣臺北地方法院檢察署檢察官
上　訴　人
即　被　告　丑○○
選任辯護人　馮志剛律師
上　訴　人
即　被　告　寅○○
　　　　　　卯○○
前二人共同
選任辯護人　楊國宏律師
上列上訴人因被告重利案件，不服臺灣臺北地方法院94年度訴字
第537號，中華民國95年3月13日第一審判決（起訴案號：臺灣臺
北地方法院檢察署93年度偵字第7186號），提起上訴，本院判決
如下：
    主  文
原判決撤銷。
丑○○共同以乘他人急迫貸以金錢，而取得與原本顯不相當之重
利為常業，累犯，處有期徒刑壹年貳月。扣案如附表一所示之物
均沒收。
寅○○共同以乘他人急迫貸以金錢，而取得與原本顯不相當之重
利為常業，處有期徒刑壹年。扣案如附表一所示之物均沒收。
卯○○幫助以乘他人急迫貸以金錢，而取得與原本顯不相當之重
利為常業，處有期徒刑陸月，如易科罰金，以佰元折算壹日。
    事  實
一、丑○○前於民國八十五年間因詐欺罪，經原審以八十六年度
    易字第一八三二號判決處有期徒刑五月，再經臺灣高等法院
    駁回上訴確定，於八十七年八月十六日縮刑期滿執行完畢，
    猶不知悔改，丑○○竟與寅○○二人共同基於意圖牟取不法
    暴利，並以之為常業犯意聯絡與行為分擔，自九十年四月二
    十四日起至同年十一月二十一日止，對外廣為宣傳可辦理私
    人借貸等情，以招徠需款至急之不特定客戶，由寅○○負責
    提供借款資金，丑○○則負責對外招攬、接洽需款孔急，急
    迫借貸之客戶，待客戶聯絡借款時，要求客戶出具切結書、
    借據，且視情況收取如附表二所示之同貸款金額支票、本票
    、國民身分證、所有權狀或公司執照影本等質押物品，即乘
    人需用金錢急迫之際貸以金錢，而收取與原本顯不相當之重
    利，先預扣第一期利息，利息計算原則上以十天為一期（亦
    有十二天、十五天或三十天為一期），以月息十分計算，並
    視個案情形調整為月息五分或十三分，而收取年利率百分之
    七十六、一百二十一、一百五十八之利息，計分別於附表二
    所示之期間借款予李建成等人，並由李建成等人簽寫切結書
    、借據等作為憑證，提供支票、本票、國民身分證、公司登
    記證、土地及建物權狀等影本作擔保（各借款人、借款時間
    、借貸金額、利息及借款憑證、擔保品均詳如附表二所示，
    又附表借款人其中「」者，係不知名之成年者持「」之身分
    證件為借貸），而所賺取之利潤，則由丑○○取得其中九成
    ，一成則由寅○○保有，二人則賴此利息收入維生。而卯○
    ○則基於幫助丑○○、寅○○為前開行為之意思，依照寅○
    ○之指示將欲放貸之款項，扣除第一期利息後，在帳戶（合
    作金庫銀行海山分行，帳號0000000000000號
    ）存摺上註記「小高」後，將放貸款項轉帳匯至丑○○指定
    之帳戶（合作金庫銀行帳號0000000000000號
    ）內供丑○○提領交付予借款人，待丑○○收取還款後，再
    匯入上開卯○○海山分行帳戶內，卯○○並依據寅○○指示
    製作傳票，並於電腦內鍵入客戶往來明細、依資料統計盈虧
    損益作成各項資料。嗣於九十二年一月八日，寅○○（及其
    妹賴秀芬、員工呂佳鴻）因另涉違反期貨交易法案件，經臺
    灣臺北地方法院檢察署檢察官指揮法務部調查局北部地區機
    動工作組之司法警察持臺灣板橋地方法院簽發之搜索票，在
    臺北市○○路二六號十樓之一卯○○之辦公處所，扣得傳票
    二冊、電腦主機三部（如附表一所示）及高利貸借款文件三
    冊。
二、案經法務部調查局北部地區機動工作組請臺灣板橋地方法院
    檢察署呈請臺灣高等法院檢察署檢察長令轉臺灣臺北地方法
    院檢察署檢察官偵查後起訴。
    理  由
甲、程序部分：
一、證人即共同被告丑○○、寅○○、卯○○審判外陳述之證據
    能力：
    按被告以外之人於審判外之言詞或書面陳述，除法律有規定
    者外，不得作為證據，刑事訴訟法第一百五十九條第一項定
    有明文。次按「刑事審判上之共同被告，係為訴訟經濟等原
    因，由檢察官或自訴人合併或追加起訴，或由法院合併審判
    所形成，其間各別被告及犯罪事實仍獨立存在。故共同被告
    對於其他共同被告之案件而言，為被告以外之第三人，本質
    上屬於證人，為確保被告對證人之詰問權，證人於審判中，
    應依法定程序，到場具結陳述，並接受被告之詰問，其陳述
    始得作為認定被告犯罪事實之判斷依據，此觀司法院釋字第
    五百八十二、五百九十二號解釋意旨甚明。」最高法院九十
    五年度台上字第二七二四號判決採同一見解。本件證人即共
    同被告丑○○、寅○○、卯○○於警詢、偵查及原審之陳述
    ，為被告以外之人於審判外之陳述，惟上開證人於審判外之
    陳述，業經本院審理時依證人地位傳喚到庭，依法具結陳述
    後，並予被告對質詰問之機會，並再提示證人丑○○、寅○
    ○、卯○○之上開各該供述筆錄及要旨，由被告等依法辯論
    ，有本院審判筆錄可考，本件證人即共同被告寅○○、卯○
    ○上開於警詢、偵查及原審之陳述，既已賦予被告丑○○反
    對詰問權，並踐行之合法調查程序，應有證據能力而得作為
    本院判決之基礎。
二、證人丁○○、姚德瑋、辛○○、丙○○、子○○之審判外筆
    錄之證據能力：
    按被告以外之人於審判中有滯留國外或所在不明而無法傳喚
    或傳喚不到之情形，其於檢察事務官、司法警察官或司法警
    察調查中所為之陳述，經證明具有可信之特別情況，且為證
    明犯罪事實之存否所必要者，得為證據，刑事訴訟法第一百
    五十九條之三第三款定有明文。證人丁○○、姚德瑋、辛○
    ○、丙○○、子○○迭經本院傳喚、拘提無著，本院已盡調
    查之能事以力促其等到庭，俾保障被告之對質詰問權。且證
    人丁○○、姚德瑋、辛○○、丙○○、子○○就其等向被告
    丑○○、寅○○、卯○○借貸之時間、借貸金額、利率、質
    押物等節於警詢中或於檢察事務官前均能詳述，而被告及其
    選任辯護人並未質疑前開證人等於警詢時有遭不當方式違法
    取供情事，足見證人丁○○、姚德瑋、辛○○、丙○○、子
    ○○於警詢、檢察事務官前之陳述應具任意性，是本院審酌
    以其等於警詢中、檢察事務官前之陳述具有可信之特別情況
    ，且為證明犯罪事實之存否所必要，自得為證據。
乙、實體部分：
一、認定犯罪事實所憑證據及理由：
    訊據被告丑○○、寅○○、卯○○對於前揭時地經臺灣板橋
    地方法院檢察署檢察官指揮法務部調查局北部地區機動工作
    組人員搜索扣得借貸收支傳票、（作帳用之）電腦及各項借
    款憑證及擔保品等物，而本案係被告寅○○提供資金、被告
    丑○○對外招攬、接洽貸款、被告卯○○依指示匯款並按資
    料製作傳票、記帳、統計盈虧損益表等情，固坦承不諱，惟
    均矢口否認有何共同常業重利、或幫助常業重利之犯行，被
    告丑○○辯稱：雖有貸款及收取利息之事，但收取之利息不
    算重利云云，被告丑○○之辯護人則為被告丑○○辯以：重
    利罪之構成要件除收取顯不相當之利息外，尚應以「乘他人
    急迫、輕率、無經驗」之際收取利息為要件，惟本案並未證
    據證明有此情形，應與重利罪之構成要件有間等語；另被告
    寅○○辯稱：伊僅單純借款予丑○○，並不知道丑○○借款
    後之去向，亦未參與任何一筆借款，伊僅向丑○○收取一分
    利，在借貸資料中記載高額之利息，係因卯○○與丑○○素
    有嫌隙，需讓卯○○知悉伊與丑○○往來係有「利潤」，才
    會將一分利記載為「十分利」，私下伊再與丑○○計算退款
    云云；另被告卯○○則辯稱：雖扣案之借貸資料、傳票均為
    伊製作，惟係依照寅○○指示，且製作之內容與實際借款事
    實完全不符，應與常業重利無涉云云。惟查：
（一）本案客觀上，由被告寅○○提供資金予被告丑○○，而被
      告丑○○對外招攬、接洽貸款予附表二所示之借貸人並收
      取利息，被告卯○○依指示幫助匯款、作帳、統計資料之
      事實，為被告三人所坦承，且有借貸收支傳票二冊、（作
      帳用之）電腦主機三部及附表二所示借款人交付之各項借
      據、切結書、本票、支票及國民身分證、公司登記證、建
      物及土地權狀等件影本之擔保品扣案可證，因此，客觀上
      ，被告寅○○提供資金、被告丑○○對外貸款收取利息、
      被告卯○○協助作帳之事實，堪予認定。
（二）關於本件收取利息情形，被告丑○○、寅○○辯稱並未收
      取重利。經查：
  (1)、證人即借款人張文成、謝晴智、洪維屏、藍茂虔（原名藍
      士勛）、李建成、楊世清於原審審理、證人癸○○於本院
      審理中證述：確實有借款之事實，亦有收取利息。證人即
      借款人丁○○、姚德瑋、辛○○、丙○○、子○○於偵查
      檢察事務官訊問時亦稱：有借款之事實，亦有收取利息，
      足認被告丑○○借款收取利息之事實。
  (2)、至於利息之數額，證人張文成、洪維屏、藍茂虔或稱實際
      收取利息數額不記得，證人癸○○則於本院證稱月息三分
      或四分云云。惟查，被告卯○○自承依指示將借貸情形鍵
      入、統計於電腦，而原審勘驗扣案附表一編號三之電腦主
      機，經開啟電腦硬碟內標明為「小高資料」、「月支出表
      」檔案之資料，內有(1)自九十年四月二十四日起以借款人
      分類之本金、利息計算表等分類帳、客戶聯絡年籍資
      料、地址、質押物品、支票帳戶、資料轉交記錄（詳如
      該次筆錄附件三）；(2)依照每月放款、利息收入、收回本
      金等按月統計放款額之「小高九○年度、按月計算之損益
      總表（詳如該次筆錄附件四），此有原審九十四年九月二
      十一日勘驗筆錄及附件在卷可查（見原審卷一第五十至一
      ０八頁）。而細查前開附件三所示之資料第一頁左上角即
      載明「從九十年十月十七日開始算所有人累計二百七十萬
      元內利率百分之十三。還款時再扣掉。另外借再補。超過
      二百七十萬以後，照之前的方法百分之十計算」、「九十
      年十一月十五日起改為六百二十三萬元內百分之十三…」
      ，明確記載利息之計息視情形而定為百分之十或百分之十
      三。再者，觀諸附件三之客戶往來明細，則將借貸逐筆記
      載之，詳載借款（續）借還款日期、借款金額、實際支付
      、利息收入、天數（每十天、十五天或三十天不等為一期
      ）、還款金額、尚欠利息各項（詳見原審卷一第五七頁至
      第七五），將其上記載之「利息收入」、「借款金額」及
      「天數」以計算利息，可知以月息百分之十為原則，部分
      為百分之五、百分之十三不等，再將前開附件三客戶往來
      明細、附件四之按月統計資料，與扣案之傳票、（如附表
      二所示）切結書、借據、支票、本票及擔保品等比對之，
      互核相符，顯見被告卯○○所載之上揭貸款資料，客觀上
      確屬事實無訛。是被告丑○○由被告寅○○提供資金，向
      各借款人收取如附表二所示顯不相當之重利乙節，亦足以
      認定。
  (3)、被告寅○○、丑○○雖辯稱：帳冊記載利息並非事實，因
      為卯○○不喜歡寅○○與丑○○往來，為欺騙卯○○才會
      高報利息，事後寅○○再私底下將九成利息以現金退丑○
      ○乙節。然查，扣案附表一編號一所示之傳票後，均附有
      存款存摺影本以為憑據，其中「收入」欄記載之金額則與
      存摺內之實際進帳相符，可認被告丑○○、被告卯○○之
      實際轉匯款均係與該傳票記載相合。而以附表二所載之放
      款金額龐大，利息收入鉅額，倘以被告寅○○所稱：其中
      九成之誤差係分四次私下由被告丑○○當面現款領取等語
      （見原審卷二第二０四頁），則被告寅○○分次應退還被
      告丑○○之現款亦屬鉅額，以四次計算，每次應攜帶鉅額
      現金交付，觀此，被告寅○○焉有僅為被告卯○○之好惡
      感受，而如此大費周章將款項匯出匯入、不畏遭搶風險攜
      帶鉅額現金奔於途以交付之，再讓被告卯○○大費周章作
      與事實不符之假帳？稽此，在在與常情不合。況被告丑○
      ○亦自承：對外放款之利息收入、資金流向，並無實際另
      外記帳等語（見原審卷二第一九九頁），則如果被告等所
      辯屬實，則實際之帳目情形，扣除還款（或稱退佣）利息
      收入若干、放款數字實際若干，均未能呈現，以被告等放
      貸金額龐大、往來頻繁，其等如何知悉掌握實際貸款情形
      ，而得以確切運作放貸事宜，顯見扣案帳冊上與實際帳戶
      轉出轉入金額相符之記載，應為實際放款利息之情，被告
      寅○○、丑○○上揭所辯，委無足採信。
（三）關於借款原因乙節，被告丑○○辯稱並未乘他人急迫無經
      驗之情事而貸予金錢。經查：
  (1)、證人張文成於原審證稱：係為生意上調頭寸，不然將會跳
      票等語（見原審卷二第四五頁），證人謝晴智、洪維屏於
      原審證稱：臨時股票需款交割等語（見原審卷二第四八、
      一０八頁），證人藍茂虔（即藍士勛）於原審證稱：公司
      欲辦理上市，資金不足，為維持股權方會借款等語（見原
      審卷二第一０四頁），證人李建成於原審證稱：月底時欲
      軋支票之用，需臨時周轉所需，向銀行借款，手續來不及
      等語（見原審卷二第一四一頁），證人楊世清於原審證稱
      ：正常銀行借款管道不通，且時間上已經來不及等語（見
      原審卷二第一四三頁），均屬需款孔急而須急迫借貸之情
      形。
  (2)、觀以扣案資料可知，被告丑○○、寅○○二人放貸資料原
      則係以每十日為一期，月息利率十分，再視情形調整為五
      分、十三分，年利率高達百分之七十六、百分之一百二十
      一、百分之一百五十八（詳如附表二所載），業經本院調
      查說明如前，以常情相衡，倘非迫於燃眉之急，豈有不循
      正常管道借款，而甘背負重利，並再質押以同額之支票、
      本票、價值數倍甚或數十倍之所有權狀等物以借貸？是被
      告丑○○、寅○○利用被害人急迫之情形貸款取得重利乙
      節，堪以認定。
  (3)、被告丑○○聲請傳喚之證人乙○○固於本院審理中證稱：
      有向被告丑○○借錢，被告丑○○是要幫我，不是要賺我
      的錢等語（見本院卷第一二五頁），然查，暫不論證人乙
      ○○所證利息「一萬元大約四百元左右，一個月算一次」
      云云，已與扣案被告卯○○所記載之借貸明細「借款五萬
      五千元，十天一期，利息一千八百三十三元（即年利率百
      分之一百二十一元」不符（見原審卷二第七七頁），而證
      人已於本院審理中證稱借款原因「要補貨、做生意。（如
      果沒有借這筆錢會有何結果？）會沒有辦法做生意。（你
      是否一定要借錢？）當然。（有無其他管道可以借？）我
      有向親戚朋友借，但都借完後，就不好意思再開口，所以
      我就向丑○○借」等語（見本院卷第一二四頁），足見證
      人乙○○需款甚急且別無其他籌措資金管道，即無其他管
      道可資借貸，再觀以被告卯○○所製作之明細所載證人乙
      ○○自九十年八月十七日起借款五萬五千元，每十日續借
      ，迄九十年十二月三十日還款，總共給付二萬七千五百零
      九元之利息（見原審卷一第七一頁），若非證人乙○○別
      無他法迫於謀生，焉有為周轉區區五萬五千元，而於一百
      五十天之借款日給付如此高額之利息，是尚不得援證人乙
      ○○之證詞作為被告有利之認定，反之，證人乙○○部分
      適足證被告乘人急迫而收取重利貸款之事實。
（四）至被告寅○○辯稱：不知被告丑○○借款用途何在；被告
      卯○○辯稱不知道作帳是涉及重利乙節。惟被告即證人丑
      ○○更證稱：借款人之擔保、資料均陸續交付被告寅○○
      ，由被告寅○○保管，以給被告寅○○保障等情（見原審
      卷二第二０一、二０二頁）；而被告寅○○已供稱：帳冊
      為被告卯○○依據伊由被告丑○○處取得之物製作，而卯
      ○○轉帳匯款，亦為伊指示等語（見原審卷一第一一六、
      一一七頁），其間前開附件三、四中亦另有隨時指示之「
      調降利率」之記載（詳如前述）、「九十年十月十七日開
      始借款累計二百七十萬元內利率百分之十三」、單獨扣除
      電話費等支出之「損益表」計算，於附件三第十頁、且第
      十五頁更記載有「七月四日資料給盧（指被告丑○○）」
      ，則被告寅○○係於隨時知悉、評估貸款人還款情形後，
      逐一、隨時指示利率變動，期間並有互換資料之舉；輔以
      由附表一編號一所示之轉帳傳票，其中被告卯○○逐日轉
      帳金額係「扣除放貸款項、當日其餘之利息收入後」、甚
      至「扣除電話費用」之金額，亦與被告寅○○所稱「單純
      每筆借款扣十分利後之金額」不合；而以被告丑○○之借
      款，於電腦檔案中另有設一如其餘借款人之記載，僅於九
      十年十月九日借款五萬九千二百元，每四天利息二千二百
      元、還款記錄（見附表一之○一—十三—一傳票卷第六六
      至六八頁、第七四至七五頁）等，倘如被告寅○○所稱：
      電腦、扣案文件記錄均為被告寅○○單純對被告丑○○之
      借款云云，又何需另立被告丑○○借款資料、不與其餘之
      放貸資料合併計算？何以帳冊內均係記載真實借款人之資
      料，並非「被告丑○○」借款之資料？是被告寅○○就被
      告丑○○之放款情形，得隨時掌握取得資料、並有「調整
      利率」權限，又逐日指示匯款金額，其就被告丑○○之放
      款明知，而顯係基於犯意之聯絡甚明，而被告卯○○既為
      上揭記載，自應知悉被告丑○○、寅○○所為重利之事實
      。被告寅○○、卯○○上揭所辯，應為卸責之詞，不足採
      信。
（五）至證人江寬萊、蔡慶鐘、林煌斌、何永光、嚴天南、周從
      光、劉秉菘、蔡家平、謝岳展、林彥甫雖分別於原審審理
      時、檢察事務官訊問時證稱：未曾向被告三人借款等語明
      確（見第七一八六號偵查卷第十七、三十四頁、原審卷二
      第一０七、四六、一０五、一０二、四七頁、核退卷第七
      六頁），惟被告丑○○亦自承：確實有「不知名者」持前
      開證人之證件借款等語，並有與之相符扣案如附表一所示
      之傳票、存摺匯款資料、質押物品（國民身分證、支票、
      本票等物），可認被告丑○○確實依此而為實際放貸、收
      取利息，亦無礙本院就被告丑○○、寅○○二人對於持「
      江寬萊」、「蔡慶鐘」、「林煌斌」、「何永光」、「嚴
      天南」、「周從光」、「劉秉菘」、「蔡家平」、「謝岳
      展」、「林彥甫」文件而自稱為「江寬萊」、「蔡慶鐘」
      、「林煌斌」、「何永光」、「嚴天南」、「周從光」、
      「劉秉菘」、「蔡家平」、「謝岳展」、「林彥甫」貸款
      、而收取顯不相當之重利之事實認定，併此敘明。
（六）又所謂常業犯，係指反覆以同種類之行為為目的之社會活
      動的職業性犯罪而言，亦即常業犯僅須有賴以為業之意思
      ，而有事實之表現為已足；而以被告丑○○、寅○○二人
      推由被告丑○○對外廣為宣傳可辦理私人借貸，而借款之
      人均為不相熟識之人，且高達三十餘人，於七個月內放款
      金額高達二千餘萬元之事實，即足見其反覆實施、以此牟
      利維生，被告丑○○、寅○○牟取重利為常業之犯意亦明
      。被告卯○○依胞弟即被告寅○○之指示協助為匯款、作
      帳，其有幫助常業重利之事實亦堪認定。綜上，本件事證
      明確，被告丑○○、寅○○、卯○○犯行，均洵堪認定，
      應予依法論科。
二、論罪之理由：
（一）法律修正後之適用：
　　　按行為後法律有變更者，適用行為時之法律。但行為後之
      法律有利於行為人者，適用最有利於行為人之法律，刑法
      第二條第一項定有明文（刑法第二條係規範行為後法律變
      更所生新舊法律比較適用之準據法，是刑法第二條本身雖
      經修正，但該條文既屬適用法律之準據法，本身尚無比較
      新舊法之問題，應逕適用裁判時之刑法第二條規定以決定
      適用之刑罰法律）。查被告行為後，於九十五年七月一日
      修正施行之刑法，已刪除第三百四十五條常業重利罪之規
      定，但本件被告所犯本罪之時間在刑法修正施行前，而當
      時常業重利罪，其法定本刑處五年以下有期徒刑，得併科
      三千元以下罰金，刑法修正後，因常業犯已經刪除，應將
      所犯重利罪分論併罰，合併計算其法定最高本刑，已較原
      常業犯之法定刑為重，依刑法第二條第一項之規定比較結
      果，應適用較輕之修正前刑法第三百四十五條而論以常業
      重利罪。又比較時應就罪刑有關之共犯、未遂犯、想像競
      合犯、牽連犯、連續犯、結合犯，以及累犯加重、自首減
      輕暨其他法定加減（如身分加減）與加減例等一切規定，
      綜其全部罪刑之結果而為比較（最高法院九十五年第八次
      刑事庭會議決議參照）。查被告行為後，刑法第三十三條
      第五款有關罰金之最低數額等規定，業於九十四年二月二
      日修正公布，刑法施行法亦於九十五年六月十四日修正增
      訂第一條之一（有關罰金之最高數額），並均自九十五年
      七月一日起施行，茲就比較情形分述如下：
  (1)、刑法第三十三條第五款有關罰金之最低數額部分，刑法分
      則編各罪所定罰金之貨幣單位原為銀元，修正前刑法第三
      十三條第五款規定：「罰金：（銀元）一元以上」，而銀
      元與新臺幣間之折算，依現行法規所定貨幣單位折算新臺
      幣條例規定，以銀元一元折算新臺幣三元；修正後刑法第
      三十三條第五款則規定：「罰金：新臺幣一千元以上，以
      百元計算之」；經比較修正前、後之規定，修正後刑法第
      三十三條第五款所定罰金之最低數額，較之修正前提高，
      自以修正前刑法第三十三條第五款規定有利於被告。
  (2)、刑法施行法第一條之一有關罰金之最高數額部分，修正刑
      法係自九十五年七月一日起施行，在此之前，刑法分則編
      有關罰金之貨幣單位係銀元（銀元與新臺幣之折算比例為
      一比三），且依刑法分則編應處罰金者，應適用罰金罰鍰
      提高標準條例第一條、第五條規定，就七十二年六月二十
      六日前修正之刑法條文，罰金數額提高二至十倍，其後修
      正者則不提高倍數；而修正刑法施行後，因刑法第三十三
      條第五款所定罰金之貨幣單位，經修正為新臺幣後，刑法
      分則各罪所定罰金之貨幣單位亦應配合修正為新臺幣，為
      使刑法分則編各罪所定罰金之最高數額與刑法修正前趨於
      一致，乃增訂刑法施行法第一條之一：「中華民國九十四
      年一月七日刑法修正施行後，刑法分則編所定罰金之貨幣
      單位為新臺幣。九十四年一月七日刑法修正時，刑法分則
      編未修正之條文定有罰金者，自九十四年一月七日刑法修
      正施行後，就其所定數額提高為三十倍。但七十二年六月
      二十六日至九十四年一月七日新增或修正之條文，就其所
      定數額提高為三倍」，從而，刑法分則編各罪所定罰金刑
      之最高數額，於上開規定修正後並無不同，對被告而言，
      並無不利。
  (3)、關於易科罰金：修正前刑法第四十一條第一項前段規定：
      「犯最重本刑為五年以下有期徒刑以下之刑之罪，而受六
      個月以下有期徒刑或拘役之宣告，因身體、教育、職業、
      家庭之關係或其他正當事由，執行顯有困難者，得以一元
      以上三元以下折算一日，易科罰金。」，而被告行為時之
      易科罰金折算標準，依九十五年七月一日修正條文施行前
      罰金罰鍰提高標準條例第二條之規定（該條業經總統於九
      十五年五月十七日公布刪除，並自九十五年七月一日失效
      ），就其原定數額提高為一百倍折算一日，則被告行為時
      之易科罰金折算標準，應以銀元一百元至三百元折算一日
      ，經折算為新臺幣後，係以新臺幣三百元至九百元折算為
      一日；惟修正後之刑法第四十一條第一項前段則規定：「
      犯最重本刑為五年以下有期徒刑以下之刑之罪，而受六個
      月以下有期徒刑或拘役之宣告者，得以新臺幣一千元、二
      千元或三千元折算一日，易科罰金。」，比較修正前後之
      易科罰金折算標準，以適用修正前刑法第四十一條第一項
      前段及修正前罰金罰鍰提高標準條例第二條之規定較有利
      於被告。
  (4)、綜合上述各條文修正前、後之比較，可知依修正前、後之
      規定，就罰金之最高數額（即刑法施行法第一條之一）部
      分，對被告並無不利，惟修正後之罰金最低數額及易科罰
      金部分，較修正前提高，顯然不利於被告，揆諸前揭最高
      法院決議所揭示之罪刑綜合比較原則，依刑法第二條第一
      項前段之規定，應整體適用行為時即修正前之規定。
（二）論罪之理由：
  (1)、核被告丑○○、寅○○二人趁他人緊急時，貸與金錢以取
      得與原本顯不相當之重利，藉此營利所得維生，所為係犯
      修正前刑法第三百四十五條之常業重利罪。被告卯○○既
      未直接參與放貸、收取利息之行為，係以幫助被告寅○○
      、丑○○為常業重利之意思而協助作帳、匯款，所為係犯
      修正前刑法第三百四十五條常業重利罪之幫助犯。
  (2)、起訴書認被告卯○○之犯行，應與被告丑○○、寅○○為
      共同正犯，惟本院認被告卯○○僅係基於幫助之意思，參
      與事前之匯款、事後之記帳，並未參與重利罪之構成要件
      行為，且並未因此更有所得，並非恃此利息所得維生，此
      據證人即共同被告寅○○、丑○○供證在卷，且到院結證
      之證人林煌斌、張文成、謝晴智、李建成、楊世清、藍茂
      虔、洪維屏均證述：借貸、繳息、還本之過程中未曾見過
      被告卯○○等語無訛，僅以轉帳、記帳之行為無法認被告
      卯○○確實參與重利借貸之犯行、或分有該次利息所得用
      以維生，是起訴書認被告卯○○所為係犯共同修正前刑法
      第三百四十五條常業重利罪，自有未洽，而此部分事實核
      與起訴之基本社會事實相同，本院並已告知新罪名，俾被
      告卯○○得以防禦，應依法變更起訴法條。
  (3)、被告丑○○、寅○○就被害人多次放貸之犯行，二人有犯
      意之聯絡、行為之分擔，為共同正犯。（查被告行為後，
      新法第二十八條雖將舊法之「實施」修正為「實行」，其
      中「實施」一語，涵蓋陰謀、預備、著手及實行之概念在
      內，其範圍較廣；「實行」則著重於直接從事構成犯罪事
      實之行為，其範圍較狹；二者之意義及範圍固有不同，但
      本案被告丑○○、寅○○上開犯行係屬共同實行犯罪，故
      不論依舊法或新法之第二十八條規定，均應論以共同正犯
      ，對被告並無有利或不利之影響，亦即此部分法條文字修
      改，與本案之共犯型態無涉，自無適用新法第二條第一項
      之規定比較新舊法，應逕依新法第二十八條規定論以共同
      正犯，參見最高法院九十五年度臺上字第五五八九號判決
      ）。
  (4)、被告丑○○前於八十五年間因詐欺罪，經本院以八十六年
      度易字第一八三二號判決處有期徒刑五月，再經臺灣高等
      法院駁回上訴確定，於八十七年八月十六日縮刑期滿執行
      完畢，有臺灣高等法院被告前案紀錄表附卷可按，未滿五
      年，再犯本件有期徒刑以上之罪，為累犯，應依刑法第四
      十七條加重其刑。（被告行為後，刑法第四十七條業經修
      正，並於九十四年二月二日經總統公布，且自九十五年七
      月一日施行，被告於有期徒刑執行完畢五年內再犯本案有
      期徒刑以上之罪，不論依修正前之刑法第四十七條，或修
      正後之刑法第四十七條第一項之規定，均構成累犯，對被
      告而言並無有利或不利之情形，自不生新舊法比較之問題
      ，應逕依現時有效之刑法第四十七條第一項，論以累犯（
      最高法院九十六年度台上字第八三三號判決參照），並加
      重其刑。
  (5)、被告卯○○幫助他人犯前開之罪，屬幫助犯，爰依刑法第
      三十條第二項規定，按正犯之刑減輕之。（被告行為後，
      刑法第三十條雖經修正，於九十五年二月二日經總統公布
      ，並自九十五年七月一日起施行。然觀諸修正前後幫助犯
      之規定，僅有文字之修正，無關成立幫助犯內容之實質之
      變更，對被告並無有利或不利，適用行為時之刑法，併此
      敘明）。
  (6)、另就被告丑○○、寅○○借貸被害人起訴書贅載：高玉芬
      、曾文富等二人，漏未就被害人「江寬萊」、邱于珍、「
      何永光」、「嚴天南」、「周從光」、「謝岳展」、「林
      彥甫」、洪維屏、楊上華、楊重光重利部分起訴（原審公
      訴人於九十五年三月三日論告書雖刪除原起訴書所載高玉
      芬、曾文富之部分，補充起訴書中漏載之邱于珍部分，而
      仍未論「江寬萊」、「何永光」、「嚴天南」、「周從光
      」、「謝岳展」、「林彥甫」、洪維屏、楊上華、楊重光
      等部分），然該部分與起訴常業犯事實，有一罪之關係，
      自為本院審理論究範圍，併此敘明。
三、撤銷改判之理由：
（一）原審對被告丑○○、寅○○、卯○○論罪科刑，固非無見
      ，惟原審：(1)就本案被告借貸之事實，即借貸金額、貸款
      時間及貸款利息部分認定有誤（詳附表二所示）；(2)檢察
      官起訴認被告卯○○係犯常業重利罪之共同正犯，原判決
      既認定被告卯○○係屬常業重利罪之幫助犯，其所適用關
      於共犯之法條，已由刑法第二十八條變更為同法第三十條
      ，原審竟疏未依法告知新罪名，且未依刑事訴訟法第三百
      條規定變更起訴法條，此外，復漏未援引刑法第三十條第
      二項規定，以幫助犯按正犯之刑減輕之，均有未洽；(3)扣
      案「高利貸借款文件」三冊，乃借款人提供作擔保用，非
      屬被告所有，原判決將之宣告沒收，亦有違誤（詳後）；
      (4)原判決對於扣案之傳票、電腦主機，除認定係被告犯罪
      所用之物外，另認定屬「被告犯罪所得之物」，而誤引刑
      法第三十八第一項第三款為依據宣告沒收，於法有違，是
      檢察官執上揭(2)、(3)、(4)所載之理由提起上訴，為有理由
      ，至被告丑○○、寅○○、卯○○提起上訴，猶執前詞否
      認犯行，雖無理由，原判決既有可議，自應由本院撤銷改
      判之。
（二）本院爰審酌被告丑○○、寅○○對經濟上弱勢者，乘機放
      貸而收取重利，於短短七月內，即放貸款約二千餘萬元，
      收取年利率百分之七十六、一百二十一、一百五十八之利
      息，於偵、審過程中卸詞狡辯、互推責任，毫無悔改之意
      ，且衡量被告卯○○係以幫助之意思參與之情節，再衡量
      審酌被告三人不同之犯罪動機、目的、犯罪時所受之刺激
      、犯罪之手段、犯人之生活狀況、品行、智識程度、犯人
      與被害人平日之關係、犯罪所生之危險或損害、犯罪後之
      態度等一切情狀，各判處如主文所示之刑，被告卯○○之
      部分並諭知易科罰金之折算標準。
（三）至扣案之如附表一所示之「小高」傳票二冊、電腦主機三
      部，為被告卯○○依被告寅○○指示作帳用（見原審卷一
      第一五一頁），乃被告寅○○、卯○○所有供其等三人犯
      罪所用之物，均應依刑法第三十八條第一項第二款之規定
      宣告沒收之（而刑法第三十八條關於沒收之規定，業於九
      十四年二月二日修正公布，並於九十五年七月一日施行，
      惟僅係將沒收對象由舊法之「犯人」修正為「犯罪行為人
      」，對於本件宣告沒收之認定並無影響，尚不生新舊法比
      較之問題，併予敘明）。另扣案標示「高利貸借款文件」
      三冊，其中如附表二所示之切結書、借據、支票、本票、
      身分證、保險證、營利事業登記證、公司執照、工廠登記
      證、健保卡、戶口名簿、建物及土地所有權狀等件影本，
      核屬借款人借款時提供貸款之擔保，其所有權不屬於被告
      丑○○或其他共犯，即被告寅○○或被告卯○○，爰不予
      沒收之宣告，另其中附表二所示以外之物，核與本案無關
      ，亦不予宣告沒收，併予敘明。
據上論斷，應依刑事訴訟法第三百六十九條第一項前段、第三百
六十四條、第三百條、第二百九十九條第一項前段，刑法第二條
第一項前段、第二十八條、（修正前）第三百四十五條、第三十
條、第三十八條第一項第二款、（修正前）第四十一條第一項前
段、第四十七條第一項，（修正前）罰金罰鍰提高標準條例第一
條前段、第二條，判決如主文。
本案經檢察官游明仁到庭執行職務
中　　華　　民　　國　　96　　年　　3 　　月　　22　　日
　　　　　　　　　刑事第十五庭  審判長法　官 吳昭瑩
　　　　　　　　　　　　　　　　　　  法　官 蘇隆惠
　　　　　　　　　　　　　　　　　　  法　官 王梅英
以上正本證明與原本無異。
如不服本判決，應於收受送達後十日內向本院提出上訴書狀，其
未敘述上訴之理由者並得於提起上訴後十日內向本院補提理由書
（均須按他造當事人之人數附繕本）。
                                      書記官 顧哲瑜
中　　華　　民　　國　　96　　年　　3 　　月　　26　　日
附錄：本案論罪科刑法條全文
刑法第三百四十四條  重利罪
乘他人急迫、輕率或無經驗貸以金錢或其他物品，而取得與原本
顯不相當之重利者，處一年以下有期徒刑、拘役或科或併科一千
元以下罰金。
（修法前）刑法第三百四十五條
以犯前條之罪為常業者，處五年以下有期徙刑，得併科三千元以
下罰金。
附表一：
一、「小高」傳票貳冊（即臺灣板橋地方法院檢察署九十二年度
    保字第三○八七號扣押物品清單附編號十三，扣押物編號○
    ○一—一三—一至○○一—一三—二）。
二、電腦主機部（同上扣押物品清單附編號五六，扣押物編號
    伍—二—一至伍—二—三）。
附表二：（其中借款人欄加註＊者，係持「」者之證件借款）
┌───┬───────┬───────┬───────┬───────┐
│借款人│借款時間      │借貸金額      │利息          │借款憑證及質押│
│      │              │              │利率          │物            │
├───┼───────┼───────┼───────┼───────┤
│李建成│九十年四月二十│二十萬元      │二萬元        │無            │
│      │四日          │              │（三十天一期）│              │
│      │              │              │年利率百分之一│              │
│      │              │              │百二十一      │              │
│      ├───────┼───────┼───────┼───────┤
│      │九十年四月三十│二十萬元      │一萬元        │切結書、同額本│
│      │日            │              │（十五天一期）│票、同額支票、│
│      │              │              │年利率百分之一│國民身分證影本│
│      │              │              │百二十一      │              │
│      ├───────┼───────┼───────┼───────┤
│      │九十年五月二十│二十萬元      │二萬元        │切結書、同額本│
│      │九日          │              │（三十天一期）│票、同額支票（│
│      │              │              │年利率百分之一│未扣案）、國民│
│      │              │              │百二十一      │身分證影本    │
├───┼───────┼───────┼───────┼───────┤
│＊「江│九十年四月二十│二十萬元      │二萬元        │國民身分證影本│
│寬萊」│七日          │              │（三十天一期）│              │
│      │              │              │年利率百分之一│              │
│      │              │              │百二十一      │              │
├───┼───────┼───────┼───────┼───────┤
│癸○○│九十年四月三十│二百零五萬九千│六萬八千六百四│國民身分證影本│
│      │日            │四百元        │十七元        │              │
│      │              │              │（十天一期）  │              │
│      │              │              │年利率百分之一│              │
│      │              │              │百二十一      │              │
│      ├───────┼───────┼───────┼───────┤
│      │九十年五月二十│五十萬元      │二萬五千元    │國民身分證影本│
│      │三日          │              │（十五天一期）│              │
│      │              │              │年利率百分之一│              │
│      │              │              │百二十一      │              │
├───┼───────┼───────┼───────┼───────┤
│＊「蔡│九十年五月九日│二十萬元      │二萬元        │切結書、國民身│
│慶鐘」│              │              │（三十天一期）│分證影本、同額│
│      │              │              │年利率百分之一│本票、同額支票│
│      │              │              │百二十一      │              │
│      ├───────┼───────┼───────┼───────┤
│      │九十年九月十三│十萬元        │七千三百三十四│無            │
│      │日            │              │元（二十二天一│              │
│      │              │              │期）年利率百分│              │
│      │              │              │之一百二十一  │              │
│      │              │              │              │              │
│      │              │              │              │              │
├───┼───────┼───────┼───────┼───────┤
│＊「林│九十年五月十六│十五萬元      │一萬五千元    │切結書、國民身│
│煌斌」│日            │              │（三十天一期）│分證影本、同額│
│      │              │              │年利率百分之一│本票、同額支票│
│      │              │              │百二十一      │              │
├───┼───────┼───────┼───────┼───────┤
│周岳生│九十年五月二十│三萬五千元    │一千一百六十七│國民身分證影本│
│      │八日          │              │元（十天一期）│              │
│      │              │              │年利率百分之一│              │
│      │              │              │百二十一      │              │
├───┼───────┼───────┼───────┼───────┤
│丁○○│九十年六月十二│二十一萬元    │七千元        │同額支票、同額│
│      │日            │              │（十天一期）  │本票（未扣案）│
│      │              │              │年利率百分之一│              │
│      │              │              │百二十一      │              │
│      │              │              │              │              │
│      ├───────┼───────┼───────┼───────┤
│      │九十年六月二十│十三萬五千元  │四千五百元    │同額支票、同額│
│      │日            │              │（十天一期）  │本票（未扣案）│
│      │              │              │年利率百分之一│              │
│      │              │              │百二十一      │              │
│      ├───────┼───────┼───────┼───────┤
│      │九十年七月二十│十一萬元      │三千六百六十七│切結書、國民身│
│      │三日          │              │元（十天一期）│分證影本、同額│
│      │              │              │年利率百分之一│支票、同額本票│
│      │              │              │百二十一      │              │
│      ├───────┼───────┼───────┼───────┤
│      │九十年八月十五│六萬元        │二千元        │切結書、同額支│
│      │日            │              │（十天一期）  │票、同額本票、│
│      │              │              │年利率百分之一│國民身分證影本│
│      │              │              │百二十一      │              │
│      │              │              │              │              │
├───┼───────┼───────┼───────┼───────┤
│丙○○│九十年六月四日│七萬元        │二千三百三十三│無            │
│      │              │              │元（十天一期）│              │
│      │              │              │年利率百分之一│              │
│      │              │              │百二十一      │              │
│      ├───────┼───────┼───────┼───────┤
│      │九十年六月二十│十四萬元      │四千六百六十七│ 無           │
│      │六日          │              │元（十天一期）│              │
│      │              │              │年利率百分之一│              │
│      │              │              │百二十一      │              │
│      ├───────┼───────┼───────┼───────┤
│      │九十年十月二十│五萬元        │第一期：二千三│無            │
│      │日            │              │百八十四元（十│              │
│      │              │              │一天一期）    │              │
│      │              │              │第二期以後：二│              │
│      │              │              │千一百六十七元│              │
│      │              │              │（十天一期）  │              │
│      │              │              │年利率百分之一│              │
│      │              │              │百五十八      │              │
│      │              │              │【原審漏載第一│              │
│      │              │              │期之利息】    │              │
│      │              │              │              │              │
├───┼───────┼───────┼───────┼───────┤
│姚德瑋│九十年六月五日│一萬二千元    │四百元        │國民身分證影本│
│      │              │              │（十天一期）  │              │
│      │              │              │年利率百分之一│              │
│      │              │              │百二十一      │              │
├───┼───────┼───────┼───────┼───────┤
│邱于珍│九十年六月十一│四十萬元      │一萬三千三百三│國民身分證影本│
│      │日            │              │十四元        │、會員勞工保險│
│      │              │              │（十天一期）  │證影本        │
│      │              │              │年利率百分之一│              │
│      │              │              │百二十一      │              │
├───┼───────┼───────┼───────┼───────┤
│何玉書│九十年六月十四│二十萬元      │二萬元        │切結書、國民身│
│      │日            │              │（三十天一期）│分證影本、同額│
│      │              │              │年利率百分之一│支票、同額本票│
│      │              │              │百二十一      │              │
├───┼───────┼───────┼───────┼───────┤
│張文成│九十年六月二十│三十三萬元    │一萬一千元    │國民身分證影本│
│      │日            │              │（十天一期）  │、蔡玉鈴國民身│
│      │              │              │年利率百分之一│分證影本、東太│
│      │              │              │百二十一      │平洋行營利事業│
│      │              │              │              │登記證影本、同│
│      │              │              │              │額支票、同額本│
│      │              │              │              │票            │
├───┼───────┼───────┼───────┼───────┤
│莊仁俊│九十年六月二十│二萬五千元    │八百三十三元  │無            │
│      │日            │              │（十天一期）  │              │
│      │              │              │年利率百分之一│              │
│      │              │              │百二十一      │              │
│      ├───────┼───────┼───────┼───────┤
│      │九十年十月五日│二十萬元      │二萬元        │借據、同額本票│
│      │              │              │（三十天一期）│、國民身分證影│
│      │              │              │年利率百分之一│本            │
│      │              │              │百二十一      │              │
├───┼───────┼───────┼───────┼───────┤
│＊「何│九十年七月二日│十五萬元      │一萬五千元    │切結書、國民身│
│永光」│              │              │（三十天一期）│分證影本、同額│
│      │              │              │年利率百分之一│支票、同額本票│
│      │              │              │百二十一      │              │
├───┼───────┼───────┼───────┼───────┤
│＊「嚴│九十年七月四日│五萬五千元    │一千八百三十四│國民身分證影本│
│天南」│              │              │元（十天一期）│              │
│      │              │              │年利率百分之一│              │
│      │              │              │百二十一      │              │
├───┼───────┼───────┼───────┼───────┤
│翁瑞焜│九十年七月五日│十二萬        │六千元        │借據（原審誤載│
│      │              │              │（十五天一期）│為切結書）、同│
│      │              │              │年利率百分之一│額本票、國民身│
│      │              │              │百二十一      │分證影本、全民│
│      │              │              │              │健康保險卡影本│
│      │              │              │              │、戶口名簿影本│
│      ├───────┼───────┼───────┼───────┤
│      │九十年八月一日│二十二萬元    │第一期：七千三│切結書、同額票│
│      │              │              │百三十四元（十│、建物所有狀乙│
│      │              │              │天一期）。    │紙、土地有權狀│
│      │              │              │第二期以後：一│二紙          │
│      │              │              │萬一千元（十五│              │
│      │              │              │天一期）      │              │
│      │              │              │年利率百分之一│              │
│      │              │              │百二十一      │              │
│      │              │              │【原審漏載第一│              │
│      │              │              │期之利息】    │              │
│      │              │              │              │              │
├───┼───────┼───────┼───────┼───────┤
│戊○○│九十年七月十六│四十萬元      │一萬三千三百三│無            │
│      │日            │              │十四元        │              │
│      │              │              │（十天一期）  │              │
│      │              │              │年利率百分之一│              │
│      │              │              │百二十一      │              │
│      ├───────┼───────┼───────┼───────┤
│      │九十年八月十七│四十萬元      │一萬三千三百三│切結書、同額支│
│      │日            │              │十四元        │票、同額本票、│
│      │              │              │（十天一期）  │國民身分證影本│
│      │              │              │年利率百分之一│              │
│      │              │              │百二十一      │              │
├───┼───────┼───────┼───────┼───────┤
│甲○○│九十年七月二十│五萬元        │一千六百六十七│國民身分證影本│
│      │六日          │              │元（十天一期）│              │
│      │              │              │年利率百分之一│              │
│      │              │              │百二十一      │              │
├───┼───────┼───────┼───────┼───────┤
│壬○○│九十年七月二十│五十五萬元    │二萬七千五百元│切結書、國民身│
│      │三日          │              │（十五天一期）│分證影本、同額│
│      │              │              │年利率百分之一│本票、同額支票│
│      │              │              │百二十一      │、面額六萬六千│
│      │              │              │              │元支票五紙    │
│      ├───────┼───────┼───────┼───────┤
│      │九十年八月十六│三十四萬元    │一萬七千元    │切結書、曾祝華│
│      │              │              │（十五天一期）│國民身分證影本│
│      │              │              │年利率百分之一│、同額本票1紙 │
│      │              │              │百二十一      │、面額四十萬八│
│      │              │              │              │千元之支票2紙 │
│      │              │              │              │、面額三十四萬│
│      │              │              │              │元之支票1紙（ │
│      │              │              │              │原審漏載）    │
│      ├───────┼───────┼───────┼───────┤
│      │九十年八月二十│五十萬元      │第一期：二萬一│切結書、同額支│
│      │日            │              │千六百六十七元│票、同額本票、│
│      │              │              │（十三天一期）│房屋租賃契約書│
│      │              │              │第二期以後：二│              │
│      │              │              │萬五千元（十五│              │
│      │              │              │天一期）      │              │
│      │              │              │年利率百分之一│              │
│      │              │              │百二十一      │              │
│      │              │              │【原審漏載第一│              │
│      │              │              │期之利息】    │              │
│      ├───────┼───────┼───────┼───────┤
│      │九十年十月十七│一百十萬元    │第一、二期：四│【原審漏載此筆│
│      │日            │              │千七百六十七元│借貸款項】    │
│      │              │              │（十天一期）  │              │
│      │              │              │第三期：三千三│              │
│      │              │              │百三十七元（七│              │
│      │              │              │天一期）      │              │
│      │              │              │第四期：七千一│              │
│      │              │              │百五十元（十五│              │
│      │              │              │天一期）      │              │
│      │              │              │年利率約百分之│              │
│      │              │              │一百五十八    │              │
│      │              │              │              │              │
├───┼───────┼───────┼───────┼───────┤
│淇奧公│九十年七月二十│一百萬元      │三萬三千三百三│同額支票（未扣│
│司（負│三日          │【原審誤載，予│十四元（十天一│案）、同額本票│
│責人楊│              │以更正】      │期），年利率約│、楊世清國民身│
│世清）│              │              │百分之一百二十│分證影本、淇奧│
│      │              │              │一【原審誤載，│有限公司營利事│
│      │              │              │予以更正】    │業登記證影本、│
│      │              │              │              │淇奧有限公司公│
│      │              │              │              │司執照影本    │
│      ├───────┼───────┼───────┼───────┤
│      │九十年七月二十│五十萬元      │一萬六千六百六│同額本票      │
│      │五日          │【原審誤載，予│十七元（十天一│              │
│      │              │以更正】      │期），年利率約│              │
│      │              │              │百分之一百二十│              │
│      │              │              │一 【原審誤載 │              │
│      │              │              │，予以更正】  │              │
├───┼───────┼───────┼───────┼───────┤
│謝晴智│九十年八月二日│六十萬元      │二萬四千元    │國民身分證影本│
│      │              │              │（十二天一期）│              │
│      │              │              │年利率百分之一│              │
│      │              │              │百二十一      │              │
├───┼───────┼───────┼───────┼───────┤
│辛○○│九十年八月八日│二百三十萬元  │七萬六千六百六│同額本票（未扣│
│      │              │              │十七元        │案）、土地所有│
│      │              │              │（十天一期）  │權狀影本、建築│
│      │              │              │年利率百分之一│改良物所有權狀│
│      │              │              │百二十一      │影本三紙      │
│      │              │              │              │              │
│      │              │              │              │              │
│      │              │              │              │              │
│      │              │              │              │              │
│      │              │              │              │              │
│      ├───────┼───────┼───────┼───────┤
│      │九十年八月二十│一百三十三萬元│四萬四千三百三│同額支票、同額│
│      │日            │              │十四元        │本票、國民身分│
│      │              │              │（十天一期）  │證影本        │
│      │              │              │年利率百分之一│              │
│      │              │              │百二十一      │              │
│      │              │              │自九十年十一月│              │
│      │              │              │十九日起月利率│              │
│      │              │              │調降為百分之五│              │
│      │              │              │【原審漏載調降│              │
│      │              │              │利率】        │              │
├───┼───────┼───────┼───────┼───────┤
│己○○│九十年八月十三│一百萬元      │三萬三千三百三│同額本票      │
│      │日            │              │十四元        │              │
│      │              │              │（十天一期）  │              │
│      │              │              │年利率百分之一│              │
│      │              │              │百二十一      │              │
│      ├───────┼───────┼───────┼───────┤
│      │九十年八月二十│一百一十萬元  │三萬六千六百六│切結書、同額支│
│      │九日          │              │十七元        │票、同額本票、│
│      │              │              │（十天一期）  │國民身分證影本│
│      │              │              │年利率百分之一│、上泰鋼鐵股份│
│      │              │              │百二十一      │有限公司五堵廠│
│      │              │              │自九十年十一月│經濟部工廠登記│
│      │              │              │十九日起月利率│證影本、上泰鋼│
│      │              │              │調降為百分之五│鐵股份有限公司│
│      │              │              │【原審漏載調降│臺北市政府營利│
│      │              │              │利率】        │事業登記證影本│
│      │              │              │              │、上泰鋼鐵股份│
│      │              │              │              │有限公司經濟部│
│      │              │              │              │公司執照影本  │
│      ├───────┼───────┼───────┼───────┤
│      │九十年九月三日│一百十萬元    │三萬六千六百六│【原審漏載此筆│
│      │              │              │十七元        │借貸款項】    │
│      │              │              │（十天一期）  │              │
│      │              │              │年利率約百分之│              │
│      │              │              │一百二十一    │              │
│      │              │              │自九十年十一月│              │
│      │              │              │二十三日月利率│              │
│      │              │              │調降為百分之五│              │
│      │              │              │              │              │
├───┼───────┼───────┼───────┼───────┤
│乙○○│九十年八月十七│五萬五千元    │一千八百三十三│國民身分證影本│
│      │日            │              │元（十天一期）│、同額本票    │
│      │              │              │年利率百分之一│              │
│      │              │              │百二十一      │              │
├───┼───────┼───────┼───────┼───────┤
│禾慶公│九十年八月二十│二百萬元      │八萬元        │土地所有權狀、│
│司（負│三日          │              │（十二天一期）│建物所有權狀、│
│責人廖│              │              │年利率百分之一│保管條切結書、│
│崇賀）│              │              │百二十一      │子○○國民身分│
│      │              │              │              │證影本、面額新│
│      │              │              │              │臺幣貳佰柒拾萬│
│      │              │              │              │元本票、面額新│
│      │              │              │              │臺幣貳佰柒拾萬│
│      │              │              │              │元支票        │
│      ├───────┼───────┼───────┼───────┤
│      │九十年八月二十│五十萬元      │一萬八千三百三│同上          │
│      │四日          │              │十四元        │              │
│      │              │              │（十一天一期）│              │
│      │              │              │年利率百分之一│              │
│      │              │              │百二十一      │              │
│      ├───────┼───────┼───────┼───────┤
│      │九十年九月十日│一百七十萬元  │五萬六千六百六│同上          │
│      │              │              │十七元        │              │
│      │              │              │（十天一期）  │              │
│      │              │              │年利率百分之一│              │
│      │              │              │百二十一      │              │
│      │              │              │自九十年十月二│              │
│      │              │              │十一日起月利率│              │
│      │              │              │調降為百分之五│              │
│      │              │              │【原審漏載調降│              │
│      │              │              │利息】        │              │
├───┼───────┼───────┼───────┼───────┤
│庚○○│九十年九月二十│三十五萬元    │一萬七千五百元│無            │
│      │四日          │              │（十五天一期）│              │
│      │              │              │年利率百分之一│              │
│      │              │              │百二十一      │              │
│      ├───────┼───────┼───────┼───────┤
│      │九十年十月十一│二十二萬元    │第一期：一萬一│無            │
│      │日            │              │千七百三十四元│              │
│      │              │              │（十六天一期）│              │
│      │              │              │第二期以後：一│              │
│      │              │              │萬一千元（十五│              │
│      │              │              │天一期）      │              │
│      │              │              │年利率百分之一│              │
│      │              │              │百二十一      │              │
│      │              │              │【原審漏載第一│              │
│      │              │              │期利息】      │              │
│      ├───────┼───────┼───────┼───────┤
│      │九十年十月二十│三十萬元      │一萬九千五百元│同額本票、國民│
│      │九日          │              │（十五天一期）│身分證影本、黃│
│      │              │              │年利率百分之一│金玉國民身分證│
│      │              │              │百五十八      │影本、戶籍謄本│
├───┼───────┼───────┼───────┼───────┤
│＊「周│九十年九月二十│二十三萬元    │第一期：八千四│借據、國民身分│
│從光」│八日          │              │百三十四元（十│證影本、同額本│
│      │              │              │一天一期）    │票            │
│      │              │              │第二期以後：一│              │
│      │              │              │萬一千五百元（│              │
│      │              │              │十五天一期）  │              │
│      │              │              │年利率百分之一│              │
│      │              │              │百二十一      │              │
│      │              │              │【原審漏載第一│              │
│      │              │              │期利息】      │              │
├───┼───────┼───────┼───────┼───────┤
│呂振南│九十年十月十九│十萬元        │三千四百六十七│國民身分證影本│
│      │日            │              │元（八天一期）│              │
│      │              │              │年利率百分之一│              │
│      │              │              │百五十八      │              │
│      ├───────┼───────┼───────┼───────┤
│      │九十年十月二十│二十萬元      │九千五百三十四│國民身分證影本│
│      │九日          │              │元            │              │
│      │              │              │（十一天一期）│              │
│      │              │              │年利率百分之一│              │
│      │              │              │百五十八      │              │
│      ├───────┼───────┼───────┼───────┤
│      │九十年十一月十│二十三萬元    │九千九百六十七│國民身分證影本│
│      │三日          │              │元（十天一期）│              │
│      │              │              │年利率百分之一│              │
│      │              │              │百五十八      │              │
├───┼───────┼───────┼───────┼───────┤
│葉坤炫│九十年十月二十│十五萬元      │九千七百五十元│國民身分證影本│
│      │四日          │              │（十五天一期）│              │
│      │              │              │年利率百分之一│              │
│      │              │              │百五十八      │              │
├───┼───────┼───────┼───────┼───────┤
│＊「劉│九十年十月三十│二十三萬元    │九千九百六十七│國民身分證影本│
│秉菘」│一日          │              │元（十天一期）│、永興昌科技股│
│      │              │              │年利率百分之一│份有限公司營利│
│      │              │              │百五十八      │事業登記證影本│
│      │              │              │              │、永興昌科技股│
│      │              │              │              │份有限公司公司│
│      │              │              │              │執照影本      │
├───┼───────┼───────┼───────┼───────┤
│＊「蔡│九十年十一月十│四十萬元      │二萬六千元    │借據、同額本票│
│家平」│九日          │              │（十五天一期）│、國民身分證影│
│      │              │              │年利率百分之一│本            │
│      │              │              │百五十八      │              │
├───┼───────┼───────┼───────┼───────┤
│藍士勛│九十年十一月二│五十五萬元    │一萬九千零六十│國民身分證影本│
│（後改│日            │              │七元          │              │
│名為藍│              │              │（八天一期）  │              │
│茂虔）│              │              │年利率百分之一│              │
│      │              │              │百五十八      │              │
│      ├───────┼───────┼───────┼───────┤
│      │九十年十一月十│二十七萬五千元│九千五百三十四│國民身分證影本│
│      │六日          │              │元（八天一期）│              │
│      │              │              │年利率百分之一│              │
│      │              │              │百五十八      │              │
├───┼───────┼───────┼───────┼───────┤
│＊「謝│九十年十一月八│十八萬元      │一萬一千七百元│借據、同額本票│
│岳展」│日            │              │（十五天一期）│、國民身分證影│
│      │              │              │年利率百分之一│本            │
│      │              │              │百五十八      │              │
├───┼───────┼───────┼───────┼───────┤
│＊「林│九十年十一月十│四十五萬元    │五萬八千五百元│同額支票、同額│
│彥甫」│二日          │              │（三十天一期）│本票、國民身分│
│      │              │              │年利率百分之一│證影本        │
│      │              │              │百五十八      │              │
├───┼───────┼───────┼───────┼───────┤
│洪維屏│九十年十一月十│十一萬五千元  │四千九百八十四│國民身分證影本│
│      │九日          │              │元（十天一期）│              │
│      │              │              │年利率百分之一│              │
│      │              │              │百五十八      │              │
├───┼───────┼───────┼───────┼───────┤
│楊上華│九十年十一月十│十萬元        │一千三百元    │無            │
│      │九日          │              │（三天一期）  │              │
│      │              │              │年利率百分之一│              │
│      │              │              │百五十八      │              │
├───┼───────┼───────┼───────┼───────┤
│楊重光│九十年十一月二│十五萬元      │九千七百五十元│借據、同額本票│
│      │十一日        │              │（十五天一期）│、國民身分證影│
│      │              │              │年利率百分之一│本            │
│      │              │              │百五十八      │              │
└───┴───────┴───────┴───────┴───────┘
